臺灣高等法院高雄分院刑事判決　　　　　　　　　　九十一年度上易字第六四二號
　　上訴人　台灣高雄地方法院檢察署檢察官
　　被　告　乙○○
　　　　　　丙○○
右上訴人因被告等妨害自由等案件，不服臺灣高雄地方法院九十年度易字第四○八○
號中華民國九十一年三月二十八日第一審判決（起訴案號：臺灣高雄地方法院檢察署
八十九年度偵字第二五三六四號、第二五五七二號），提起上訴，本院判決如左：
    主  文
上訴駁回。
    理  由
一、公訴意旨略以：告訴人甲○○為高雄市左營區○○○路二七二號「三商百貨公司
    」內伊思密化妝品專櫃美容師，被告乙○○則為該專櫃巡迴講師，二人均從事美
    容師職務。民國八十九年十月二十七日下午二時許，被告乙○○在上揭百貨公司
    一樓化妝品專櫃前與客戶商談生意時，質疑告訴人在旁大聲喧嘩，而與告訴人發
    生爭執，被告乙○○竟基於傷害犯意而毆打告訴人，致告訴人因此受有顏面挫傷
    、左右前臂挫傷、頸部扭傷、嘴角撕裂傷等傷害（傷害部分業經告訴人撤回告訴
    ，並經檢察官為不起訴處分確定）。告訴人遭被告乙○○毆打成傷後，欲離去該
    專櫃之際，發現所有皮包（內有金融卡、信用卡與錢包等物）仍放置於專櫃旁下
    ，故立即返回專櫃要求索回皮包，被告乙○○竟以強暴脅迫方式，強行將該皮包
    持往其所有不詳車號之銀色自用小客車後座內，阻止告訴人取回皮包，妨害告訴
    人行使權利。嗣經左營分局舊城派出所員警據報前現場處理，被告乙○○始從車
    內交出該皮包返還告訴人。被告即乙○○之夫丙○○於事後得知被告乙○○與告
    訴人於上揭時地爭吵情事，心生不滿，竟基於毀損之犯意，於同年月三十日下午
    三時十八分許，駕駛被告乙○○所有車牌號碼Ｅ五─０一四九號自用小客車，前
    往高雄市○○區○○路一九九號大樓地下室，以紅色噴漆噴灑在告訴人所有車牌
    號碼ＺＢ─九八三三號自小客車鈑金及前後擋風玻璃表面而毀損之，致該車輛鈑
    金及擋風玻璃不堪使用。因認被告乙○○涉有刑法第三百零四條妨害自由犯嫌，
    被告丙○○涉有刑法第三百五十四條毀損犯嫌。
二、按犯罪事實應依證據認定之，無證據不得推定其犯罪事實，刑事訴訟法第一百五
    十四條定有明文。又認定不利於被告之事實，須依積極證據，苟積極證據不足為
    不利於被告事實之認定時，即應為有利於被告之認定，更不必有何有利之證據；
    告訴人之告訴，係以使被告受刑事訴追為目的，是其陳述是否與事實相符，仍應
    調查其他事實以資審認，始得為不利被告之認定（最高法院三十年上字第八一六
    號判例、五十二年台上字第一三○○號判例參照）。本件公訴人認被告二人涉有
    前開罪嫌，係以告訴人之指述、證人即「三商百貨公司」左營店店長陳嘉奮、證
    人即告訴人居住大樓之漢衛保全公司主任涂國楨之證述，及車損相片、地下停車
    場錄影帶畫面翻拍相片、車輛進出管制表可資佐證為論據。
三、訊據被告二人均堅決否認有妨害自由等犯行，被告乙○○辯稱：「我沒有搶甲○○的皮包，是因為公司有規定，專櫃人員離開時，要把隨身皮包拿出來檢查，以
    確定皮包內是否有公司物品，我把甲○○皮包拿起來，是要等總公司的人來檢查
    」等語，被告丙○○則辯稱：「八十九年十月三十日我有去看房子，並將車子停
    在地下室，但並不知道甲○○住在那棟大樓，也沒有毀損甲○○的車子」等語。
    經查：
甲、被告乙○○部分：
（一）告訴人固一再指稱被告乙○○搶其皮包，惟其於九十年十一月十四日原審審理
      時陳稱：「我有一個藍色的袋子，還有一個小錢包，我走的時候帶著小錢包，
      藍色袋子（皮包）放在櫃檯上。我是走到門口時發現藍色袋子沒有拿，就回頭
      ，那時藍色袋子已經被乙○○拿在手上，我向乙○○要袋子，他不肯還，我們
      沒有吵架，也沒有打架。店長隔在我們中間，我就去報案。警察來的時候，藍
      色袋子就已經在乙○○的車子上了」等語，而證人即前開店內美容師潘淑文於
      偵查中證稱：「他們當時發生爭吵，有打起來，甲○○拿一個皮包要離開，她
      又發現另一個皮包沒有拿，她請同事將她皮包拿出來，是乙○○拿住她的皮包
      ，不肯還他，說要等公司老闆處理才要還」（見二五三六四號偵卷第六十一頁
      正面），於原審審理時證稱：「當天甲○○要離開時，請櫃台的『小琬』幫他
      拿袋子，『小琬』有幫他拿一個袋子，後來，甲○○發現還有另外一個袋子，
      就請其他的同事拿，乙○○沒有丁他拿。他們二人為了拿袋子的事有起言語衝
      突」等語（見原審卷第二十六頁正面），及證人即「三商百貨公司」左營店店
      長陳嘉奮於同日原審審理時證稱：「我看到的時候，乙○○、甲○○二人已經
      沒有吵架、打架了。我叫甲○○回去，他說要拿皮包回去，我請乙○○拿皮包
      給他，乙○○沒有拿給他，他們二人有為此事吵架」等語，應認告訴人於九十
      年十一月十四日之陳述始符合事實，顯見本件係告訴人要再拿取藍色皮包時，
      發現該皮包已遭被告乙○○拿走，乃要求被告乙○○歸還，惟遭被告乙○○所
      拒。
（二）按刑法第三百零四條所謂之「強暴手段」，乃指對人施用有形物理力之行為，
      所謂之「脅迫手段」，乃指以對人施攻擊為其內容之惡害通知行為。惟有如前
      述，被告乙○○在拿取告訴人色皮包時，告訴人既未在場，被告乙○○自無對
      告訴人施強暴、脅迫之可能，而皮包為無生命之物，被告乙○○之拿取行為，
      亦無對皮包施強暴脅迫可言，又由告訴人前開陳述：「我向乙○○要袋子（皮
      包），他不肯還，我們沒有吵架，也沒有打架。店長隔在我們中間，我就去報
      案」等語，被告乙○○於告訴人索回皮包時，亦未對告訴人為施用有形物理力
      之強暴行為，或以對告訴人施攻擊為其內容之惡害通知之脅迫行為，而如依證
      人潘淑文、陳嘉奮前開證詞，亦無被告乙○○對告訴人施強暴脅迫之證述，足
      認被告乙○○並未對告訴人有施強暴脅迫之行為。
（三）被告乙○○既未對告訴人有施用強暴脅迫之行為，即與刑法第三百零四條妨害
      自由罪之構成要件不符，且依卷附伊思蜜化妝品人事規章ＢＡ人員作業規則第
      一條規定：「美容師出入工作單位應自動請求工作單位或店主檢查所攜帶之物
      品，否則如有發生懷疑時，則依懷疑之內容當為罪證處理」，並參酌證人潘淑
      文、陳嘉奮於九十年十一月十四日於原審審理時分別證稱：「乙○○不把皮包
      還給甲○○的意思，是要老闆過來處理，怕甲○○東西拿了就走，要把他留下
      來」、「乙○○不把皮包還給甲○○，是說要跟甲○○講清楚，才丁他回去」
      等語，則無論被告乙○○有無檢查告訴人皮包之權限，其目的均與前開作業規
      則無違，顯難認被告乙○○有妨害自由之故意。
乙、被告丙○○部分：
（一）告訴人固提出其所有自用小客車遭毀損之相片、地下停車場錄影帶畫面翻拍相
      片、車輛進出管制表，以證明其自用小客車遭毀損，及被告丙○○曾進入告訴
      人住處大樓地下停車場，惟告訴人之小客車是否遭被告丙○○毀損，則仍須以
      相關事證認定之。
（二）告訴人自承並未親見被告丙○○有毀損其小客車之行為，且其所提地下停車場
      錄影帶，經原審於九十一年三月四日勘驗錄影帶畫面為：「第一畫面起始日
      期為八八一○三○、時間為一五：十四：四十三。正對螢幕左上角有一個人站
      起來又蹲下去，告訴人懷疑該人正在刺車胎及噴漆。第二畫面起始日期為八
      八一○三○、時間為一五：一四：一八。於一五：一四：四二，有一輛車由面
      對畫面左邊往右邊開。於一五：一五：四七，有一個人從畫面左邊走到右邊。
      於一五：一六：二三，出現一輛車由面對畫面右邊駛往左邊，倒車後駛出停車
      場。告訴人稱其小客車放在面對畫面外的左邊」，此有該勘驗筆錄在卷可憑，
      而告訴人亦不否認從錄影帶畫面中並無法看清錄影帶中人之面貌及車號，又依
      告訴人所提翻拍相片，亦無法看清相片中人面貌及車號，則前開錄影帶、翻拍
      相片，均無法證明畫面中之人為被告丙○○，或被告丙○○所駕駛之小客車。
      經本院將錄影帶送法務部調查局翻拍照片，仍無法由翻拍之照片辨識錄影帶中
      兩部不同車輛之車號及車旁之人像究竟為何人，此有該局九十一年七月十五日
      調科柒字第○九一○○四二五○四○號函及所附照片四張附於本院卷可稽。
（三）被告丙○○固不否認曾於八十九年十月三十日下午，為看房子將前開車牌號碼
      Ｅ五─０一四九號自用小客車停放在前開大樓地下停車場，惟被告丙○○於原
      審當庭所繪前開大樓擬販售之十四樓平面圖（見原審卷一一六頁）屬實，為證
      人即房屋仲介人員鍾美蘭於九十一年二月十八日原審審理時證述在卷，被告辯
      稱當時係要去看房子，尚非全然無據；又證人王當宇固於九十一年三月十八日
      原審審理時證稱：「我聽涂國楨說，丙○○有承認有毀損車子」云云，但於本
      院調查時又否認涂國楨有如此說（見本院九十一年五月二十日訊問筆錄），且
      證人涂國楨於九十年十月二日偵訊時即證稱：「談和解時，丙○○並沒有說甲○○的車子是他毀損的」，於本院調查時證稱：「（是否有向王當宇說被告馬
      （誠灝）有承認毀損車子？）這一句話我沒有講˙˙˙˙˙˙而且馬（誠灝）
      也沒有跟我說什麼，我是跟王當宇說他急著走，我沒有說何人劃車」（見本院
      九十一年五月二十日訊問筆錄）；另證人滕效誠、范德弘於同日分別證稱：「
      何人對甲○○的車子噴漆，我沒有看到，從錄影帶也無法確認是在場的二位被
      告」、「我沒有和丙○○通過電話，也沒有碰過面」等語，均不足為被告丙○○不利之認定。
綜上所述，告訴人之藍色皮包遭被告乙○○拿取、所有自用小客車遭毀損固係事實，
惟被告乙○○既未對告訴人有施用強暴脅迫之行為，亦無人目擊或有其他事證可佐被
告丙○○有毀損行為，既乏事證可認被告二人有公訴人所指之犯行，自屬不能證明被
告二人犯罪。
四、原審因而為被告二人均無罪之判決，核無不合，檢察官上訴意旨循告訴人聲請上
    訴之理由仍認被告二人犯罪而只摘原判決不當，為無理由，均應予駁回。
據上論結，應依刑事訴訟法第三百六十八條，判決如主文。
本案經檢察官沈紹嘉到庭執行職務。
中    華    民    國      九十一      年      八      月     二十八   日
                              臺灣高等法院高雄分院刑事第一庭
                                  審判長法官  曾永宗
                                        法官  郭玫利
                                        法官  邱永貴
右正本證明與原本無異。
不得上訴。
                                  法院書記官  梁雅華
中    華    民    國      九十一      年      八      月     二十八   日
